臺灣板橋地方法院刑事判決　　　　　　　　　　　　　九十年度易字第三二七號
　　公　訴　人　臺灣板橋地方法院檢察署檢察官
　　被　　　告　戊○○
　　　　　　　　丙○○○
　　　　　　　　丁○○
　　　　　　　　乙○○
　　　　　　　　己○○
　　右五人共同
　　選任辯護人　陳德聰律師
　　被　　　告　庚○○
　　　　　　　　甲○○
右列被告因傷害案件，經檢察官提起公訴（九十年度偵字第九三二二、三九○二號）
，本院判決如左：
    主  文
戊○○、己○○共同傷害人之身體，各處罰金仟元，如易服勞役，均以佰元折算
壹日。
庚○○傷害人之身體，處罰金仟元，如易服勞役，以佰元折算壹日。雨傘壹支沒
收。
丙○○○、丁○○、乙○○被訴傷害庚○○部分無罪。
甲○○、戊○○、丙○○○、丁○○、乙○○、己○○被訴互為傷害部分公訴不受理
。
    事  實
一、戊○○與庚○○係兄妹關係，己○○則為戊○○之女，庚○○因照顧父親事宜，
    與戊○○一家素來相處不睦。八十九年十月廿九日凌晨零時十分許，庚○○與其
    姐甲○○二人於台北縣三重市○○○路廿四巷三號戊○○住處，欲找戊○○討論
    夜間照顧父親事宜，雙方一言不合，發生口角，庚○○在上址門口，基於普通傷
    害之犯意，持其攜帶之雨傘一支毆打前來應門之丙○○○、己○○、丁○○（丁○○部分未據告訴），戊○○、己○○見狀不甘示弱，共同基於普通傷害之犯意
    ，由戊○○徒手毆打庚○○，己○○則在旁高喊「我幫忙打」、「我幫忙打」等
    語助勢，因而造成庚○○受有頭部外傷合併鼻樑擦傷約Ｏ˙五公分、前胸劍突部
    擦傷等傷害，丙○○○受有右前臂三ＸＯ˙五公分、一ＸＯ˙五公分擦傷、右前
    臂一Ｘ一公分、二Ｘ二公分皮下瘀血、左前臂五Ｘ三公分、二Ｘ二公分擦傷等傷
    害，己○○受有右肘一Ｘ二公分擦傷、左前臂二Ｘ二公分及多處小擦傷等傷害。
二、案經被害人庚○○、甲○○訴由台北縣警察局三重分局報告暨被害人丙○○○、
    己○○訴由臺灣板橋地方法院檢察署檢察官偵查起訴。
    理  由
壹、有罪部分
一、被告戊○○等人於本院審理時均否認前述事實，(1)被告戊○○辯稱：我當時並沒
    有在打架的現場（一樓前面），我當時是在二樓洗澡，當天是我兒子結婚的日子
    ，等我洗澡完後，他們已經打完了。所以事情的經過，我不清楚。(2)被告己○○
    辯稱：我沒有打庚○○，當時我在二樓，我是聽到樓下有很大的踹門聲，我想我
    母親在樓下，所以我就下樓來，然後就莫名其妙的被打。(3)被告庚○○辯稱：我
    沒有用雨傘打他們三人。當天是他們家辦喜事，晚間我按二樓的門鈴，要請戊○○下來照顧父親，因為我和甲○○要回家了，可是門鈴沒有聲音，所以我就每個
    電鈴都按看看，可是都沒有聲音，於是我就又敲一樓的大門，我看到戊○○從二
    樓往下看，並且罵我，我都沒有回嘴。而丙○○○也一直罵，接著戊○○就來打
    我，然後其他人就圍過來打我，當時甲○○是聽到我的叫聲才從屋裡出來的等語
    。
二、經查：
  (一)前述被告戊○○、己○○共同傷害被告庚○○之事實，業經庚○○先後於警訊、
    偵查（偵查卷第十六頁反面、第三六頁、第四九頁）及本院審理中指述明確，並
    經同案被告甲○○於警訊、偵查（偵查卷第十七頁、第三六頁、第四九頁反面）
    及本院審理中證稱屬實，並有被告庚○○診斷證明書附於卷內可證，故被告戊○○辯稱並未動手、被告己○○辯稱並未共同傷害庚○○等語，不足採信，其二人
    犯行，應可認定。
  (二)前述被告庚○○傷害被告丙○○○、己○○之事實，業經丙○○○、己○○先後
    於偵查（偵查卷第三五頁反面、第四九頁）及本院審理中指述明確，並經同案被
    告丁○○於偵查（偵查卷第四八頁反面）及本院審理中證稱屬實，並有被告丙○○○、己○○診斷證明書附於卷內可證，故被告庚○○辯稱並未動手等語，不足
    採信，其傷害犯行，亦可認定。
  (三)被告戊○○、己○○之選任辯護人雖具狀指出，被告庚○○、甲○○於警訊、偵
    查中先後供詞不一，顯有瑕疵，應不得以該有瑕疵之指述，作為認定被告有罪之
    依據。惟按被告、被害人或證人之陳述有部分前後不一致或相互間有所歧異時，
    究竟何者為可採，何者為不足採，法院原得本其自由心證予以斟酌取捨，非謂一
    有不符或歧異，即應認其全部供述均為不可採信（最高法院七十八年台上字第一
    四六九號判決意旨參照）。查被告庚○○就「被告戊○○出手毆打」之基本事實
    之陳述並無不同，且證人甲○○亦先後陳述「被告戊○○出手毆打」、「被告己○○在旁高喊『我幫忙打』」等情形。縱使其二人就毆打情形供述前後稍有歧異
    ，仍不能認其全部供述均不可採信，本院參酌全辯論意旨，本於自由心證認定被
    告戊○○、己○○於案發時確有共同傷害之行為。
三、被告戊○○、己○○、庚○○所為，均觸犯刑法第二百七十七條第一項普通傷害
    罪。被告戊○○與被告己○○間，有犯意聯絡及行為分擔，為共同正犯。被告庚○○一行為同時傷害丙○○○、己○○二人，為想像競合犯，應從一重處斷。本
    院審酌被告三人之品行、智識程度、犯本罪之動機、傷害手段、造成他人傷害之
    程度，以及被告等人犯罪後之等一切情狀，各量處如主文所示之刑，並均諭知易
    服勞役之折算標準。末按，被告庚○○所有供犯罪所用之雨傘一支，雖未扣案，
    但無證據認其業已滅失，依法仍應宣告沒收。
貳、無罪部分
一、公訴意旨另以：於前述時地，被告丙○○○、丁○○、乙○○與被告戊○○、己○○二人，共同基於普通傷害之犯意，徒手毆打庚○○，因而造成庚○○受有頭
    部外傷合併鼻樑擦傷約Ｏ˙五公分、前胸劍突部擦傷等傷害，因認被告丙○○○
    等三人就此部分事實亦涉有刑法第二百七十七條第一項傷害罪嫌。
二、按犯罪事實應依證據認定之，無證據不得推定其犯罪事實；又不能證明被告犯罪
    者，應諭知無罪之判決；刑事訴訟法第一百五十四條、第三百零一條第一項分別
    定有明文。又刑事訴訟上證明之資料，無論其為直接或間接證據，均須達於通常
    一般之人均不致有所懷疑，而得確信其為真實之程度，始得據為有罪之認定，若
    其關於被告是否犯罪之證明未能達此程度，而有合理懷疑之存在，致使無從形成
    有罪之確信，根據「罪證有疑，利於被告」之證據法則，即不得遽為不利被告之
    認定（參照最高法院七十六年臺上字第四九八六號判例）。
三、公訴人認被告丙○○○三人涉有傷害罪嫌，係以庚○○、甲○○於警訊及偵查中
    之指述，及庚○○提出之診斷證明書，作為論罪依據。被告丙○○○三人於本院
    審理中均否認此部分事實，(1)被告丙○○○辯稱：我沒有打庚○○，當天我兒子
    結婚，我們是在餐廳請客，吃完後，我們回到家。我回到家後，聽到有人敲門，
    我就去開門，己○○隨著我下來，我沒有打她們等語。(2)被告丁○○辯稱：我沒
    有打庚○○，當時我是在照顧我爺爺，我聽到我母親、妹妹的叫聲，我就開門看
    ，結果我莫名其妙就被打了。(3)被告乙○○辯稱：當天是我結婚的日子，當時我
    是在五樓的新房，所以我沒有出來，我不知道他們爭吵的經過等語。
四、經查：
  (一)被告庚○○就其遭傷害經過，先後陳稱：
    (1)「．．我即在該址按電鈴．．沒有回應，我就敲門，後來我大嫂在樓上罵我，
      沒多久，戊○○、丙○○○、丁○○、乙○○、己○○五人即圍過來打我，我
      即哀救，大姊甲○○出面制止也被打傷」（偵查卷第十六頁）。
    (2)「戊○○先動手，那天下雨我有帶傘，其他人我不確定，場面很混亂」（偵查
      卷第三六頁）。
    (3)「當時他們是一群人過來，只確定戊○○有動手，其他人不確定」（偵查卷第
      四九頁）。
    (4)「當天下午四點多，我就到我父親的住所，六點多，甲○○才到。那天是乙○○結婚，可是我父親沒有辦法去餐廳，我就留下來陪我父親。半夜時，我打電
      話給甲○○，發現她還沒有回她家去，於是我就又開車要回到父親的住所接甲○○，等我到達時，我就按電鈴，可是電鈴沒有響，我就用手敲門。我一抬頭
      ，發現戊○○在二樓的窗戶看著我，另外一個窗戶傳來丙○○○罵我的聲音，
      因為她罵得很難聽，所以我就很生氣。後來己○○、丙○○○先下來，而丙○○○又繼續罵我，我就往後退，後來戊○○就下來了，當時有下雨，我有撐傘
      ，戊○○用眼睛瞪著我，我就將雨傘放平擋住自己，戊○○就將雨傘拿過去，
      甩在旁邊。我繼續往後退。這時，我又看到乙○○、丁○○也在現場。我退到
      三號一樓的門口，當時三號一樓的鐵門是關著的，後來我有求救，可是他們一
      群人就過來打我，我當時很害怕，我就猛叫，並且蹲下去，所以我無法確定是
      誰打我。我只記得我正前方是戊○○。後來甲○○從三號一樓的側門出來，她
      就說，不要打，不要打，然後戊○○他們就散開了，我就起來，然後，我看到
      戊○○用拳頭連續打甲○○的動作，但位置我沒有看清楚」（本院九十一年一
      月二日訊問筆錄）。
  (二)同案被告甲○○就其所見，也先後陳稱：
    (1)「我聽到我妹妹庚○○哀救，我即從該址跑出來看到我大哥戊○○及我大哥妻
      子丙○○○正在打我妹妹庚○○，我即馬上將戊○○拉開，後來戊○○又想上
      前打庚○○，我即上前阻擋，結果戊○○以手毆打我」（偵查卷第十七頁）。
    (2)「他們五個人一起從樓上下來，當時我在樓下照顧父親，己○○還喊我幫忙打
      ，戊○○用拳頭打我，其他人在旁邊看而已」（偵查卷第三六頁）。
    (3)「我在屋內聽到庚○○一直在呼叫，並且聽到己○○一直叫幫忙打、幫忙打。
      我就出來到外面，我看到對方五個人都將庚○○圍住要打她，庚○○一個人蹲
      在地下，我就將戊○○、丙○○○、丁○○拉開，當時戊○○有將我的手扭傷
      ，至於當時誰打庚○○，我無法確定，我只是急著要將他們拉開。等到拉開後
      ，戊○○又要去打庚○○，我就叫他不要打，他就用手一直打我的臉部、肩膀
      。後來林廖雪子和丁○○等人將戊○○拉開」（本院九十一年一月二日訊問筆
      錄）。
  (三)由上述陳述可知，被告庚○○、甲○○雖於警訊中指稱被告戊○○等五人有共同
    毆打之行為，但於偵查及本院審理時，則改稱只能確定被告戊○○一人確有動手
    ，被告己○○則在旁高喊「我幫忙打」助勢，其餘被告丙○○○、丁○○、乙○○三人僅在一旁而已，顯然本件並無證據認其三人亦有共同傷害之行為。更何況
    ，被告丙○○○、丁○○於被告戊○○毆打甲○○之際，曾將被告戊○○拉開，
    避免繼續傷害行為，益見當時該二人應無傷害犯意。依據「罪證有疑，利於被告
    」之證據法則，自不得僅以被告庚○○、甲○○於警訊之指述，作為認定被告丙○○○三人有罪之依據。
  (四)此外，本院復查無其他積極證據足以證明被告丙○○○、丁○○、乙○○三人有
    何傷害庚○○之犯行。因此，既不能證明其三人犯罪，自應就此部分諭知均無罪
    之判決。
參、不受理部分
一、公訴意旨另以：於前述時地，被告甲○○另與庚○○，共同基於普通傷害之犯意
    ，持其攜帶之雨傘毆打前來應門之丙○○○、己○○、丁○○（丁○○部分未據
    告訴），丙○○○、己○○、丁○○、戊○○、乙○○等五人亦不甘示弱，共同
    基於普通傷害之犯意，徒手毆打甲○○，因而造成甲○○受有左鼻翼旁擦破傷約
    Ｏ˙五公分、左眼眶周圍瘀血傷、左肩瘀血傷約二Ｘ一公分等傷害，丙○○○、
    己○○亦受有前述之傷害，因認被告甲○○等六人就此部分事實亦涉有刑法第二
    百七十七條第一項傷害罪嫌。
二、按告訴乃論之罪，告訴人於第一審辯論終結前得撤回其告訴；又告訴乃論之罪，
    其告訴經撤回者，應諭知不受理之判決，刑事訴訟法第二百三十八條第一項、第
    三百零三條第三款分別定有明文。又第三百零二條至第三百零四條之判決，得不
    經言詞辯論為之，刑事訴訟法第三百零七條亦有明文。
三、查此部分事實，公訴人認被告廖林美等六人係觸犯刑法第二百七十七條第一項傷
    害罪，依同法第二百八十七條前段規定，須告訴乃論。茲據告訴人甲○○等六人
    以言詞撤回對彼此之告訴，有本院九十一年一月二日訊問筆錄可稽，依照前揭說
    明，本件就此部分事實，不經言詞辯論，逕為不受理之判決。
據上論斷，應依刑事訴訟法第二百九十九條第一項前段、第三百零一條第一項前段、
第三百零三條第三款、第三百零七條，刑法第二十八條、第二百七十七條第一項、第
五十五條、第四十二條第二項、第三十八條第一項第二款，罰金罰鍰提高標準條例第
一條前段、第二條，判決如主文。
本案經檢察官余若凡到庭執行職務。
中      華      民      國    九十一    年      二      月     十八     日
                                      臺灣板橋地方法院刑事第三庭
                                          法  官  劉以全
右正本證明與原本無異
如不服本判決應於送達後十日內向本院提出上訴狀
                                          書記官  張慧玲
中      華      民      國    九十一    年二      月     十八     日
附錄本案論罪科刑法條全文
刑法第二百七十七條第一項：
傷害人之身體或健康者，處三年以下有期徒刑、拘役或一仟元以下罰金。
